智慧財產及商業法院民事判決  
110年度民著訴字第84號
原      告  晶品服飾有限公司

法定代理人  林菁莪              
訴訟代理人  劉孟哲律師
被      告  張凱雯                                   
上列當事人間侵害著作權有關財產權爭議事件，經臺灣宜蘭地方
法院110年度羅小字第225號裁定移送前來，本院於民國110年11
月18日言詞辯論終結，判決如下：
    主      文
原告之訴及假執行之聲請均駁回。
訴訟費用由原告負擔。
　　事實及理由
一、原告起訴主張：原告為女裝服飾業者，創立「貓咪曬月亮」
    品牌，經營網路（www.stylemooncat.tw）及實體店面數年
    ，品牌知名度廣為人知，原告之法定代理人林菁莪於民國10
    8年9月間於新北市○○區○○街00號3樓所拍攝原證4所示之照片
    5張（下稱系爭照片），原告有林菁莪所出具之著作權歸屬
    聲明（原證3），並有系爭照片原始檔案（光碟置於臺灣宜
    蘭地方法院110年度羅小字第225號卷《下稱宜蘭地院羅小卷》
    證物袋），足認原告為系爭照片之權利人。被告未經原告同
    意或授權，擅自將原告所有之系爭照片重製並公開傳輸至臉
    書帳號「DAZZ大子x1019」，已侵害原告攝影著作之著作權
    。目前服飾批發實務上，上游廠商皆會明確註明著作權之相
    關使用規定，被告未經上游廠商明確授權，亦未主動詢問系
    爭照片來源，即擅自使用系爭照片，自有侵害著作權之過失
    。被告所盜用系爭照片內之商品，原告於109年3月至同年10
    月之銷售額為新臺幣（下同）3,093,204元（原證6），依著
    作權法第88條第1項、第2項第1款及第3項規定，自得請求部
    分之損害賠償。爰依著作權法前開規定，求為命：㈠、被告
    應給付原告10萬元，及自起訴狀繕本送達翌日起至清償日止
    按週年利率5%計算之利息。㈡、願供擔保，請
　　准宣告假執行之判決。
二、被告辯以：被告在夜市擺攤販賣服飾，雖有申請臉書帳號「
    DAZZ大子x1019」，然而系爭照片為上游廠商臺北市五分埔
    芮琦商號（下稱芮琦）在其網路商店「七街芮琦」群組中張
    貼，用以向組員推銷新款服飾，伊是群組組員，該廠商幾乎
    每天都張貼不同的照片向群組推銷，允許群組組員轉貼，被
    告認為系爭照片亦是如此，故轉貼供客戶挑選預購之用，並
    無侵害之故意。原告曾向臺灣宜蘭地方檢察署（下稱宜蘭地
    檢署）對被告提起違反著作權法案件，業經宜蘭地檢署以10
    9年度偵字第5520號為不起訴處分。原告不服提起再議聲請
    ，亦經臺灣高等檢察署智慧財產檢察分署（下稱高檢署智財
    分署）以109年度上聲議字第495號駁回再議，原告不服，再
    向臺灣宜蘭地方法院（下稱宜蘭地院）聲請交付審判，亦經
    該院以109年度聲判字第14號駁回交付審判之聲請在案。系
    爭照片僅係原告自拍供為展售衣物之用，圖片上並無出處、
    年份等之註記，或禁止轉用之字樣，且遮住臉部，破壞構圖
    ，尚難認為具有原創性，被告認係上游廠商自拍，可用以轉
    貼之圖片而轉貼，尚未具有侵害他人著作權之故意。被告既
    非自行從不明網站或網頁複製下載，而係認上游廠商芮琦服
    飾行提供照片為合法，依多年交易模式，皆可供客戶重製使
    用，故被告主觀上並無侵害之故意或過失。原告請求賠償10
    萬元，並不合理等語，資為抗辯。並答辯聲明：原告之訴及
    假執行之聲請駁回（110年11月18日言詞辯論時補正，本院
    卷第142頁）；如受不利之判決，願供擔保請准免予假執行
    。
三、兩造不爭執事項：
㈠、系爭照片為原告所有。
㈡、被告將系爭照片刊登使用於帳號「DAZZ大子x1019」商品網
　　頁，刊登前未經原告同意。
㈢、原告曾向宜蘭地檢署對被告提起違反著作權法案件，業經宜
    蘭地檢署以109年度偵字第5520號為不起訴處分。原告不服
    提起再議聲請，亦經高檢署智財分署以109年度上聲議字第4
　　95號駁回再議，原告不服，再向宜蘭地院聲請交付審判，亦
    經該院以109年度聲判字第14號駁回交付審判之聲請在案。
四、本件兩造所爭執之處，經協議簡化如下（見本院卷第144至1
　　45頁）：
㈠、被告是否有侵害系爭照片之故意或過失？
㈡、原告依著作權法第88條第1項、第2項第1款及第3項，請求被
    告給付10萬元及法定遲延利息，有無理由？　　
五、得心證之理由：
㈠、按「因故意或過失不法侵害他人之著作財產權或製版權者，
    負損害賠償責任。」著作權法第88條第1 項定有明文，上開
    損害賠償責任仍須以行為人有故意、過失為必要。蓋著作權
    侵害仍屬一般民事侵權之一環，而侵權行為損害賠償之債，
    係為填補權利人因侵權行為所生財產上或非財產上之損害，
    旨在調和個人自由及社會安全之基本價值下，係採過失責任
    主義為原則，亦即以加害人有故意或過失不法侵害他人權利
    為其成立要件，若其行為並無故意或過失，即無賠償可言。
    而所謂過失係指能預見或避免損害之發生而未注意，致使損
    害發生；至所謂能預見或避免之程度，即行為人之注意義務
    ，則因具體事件之不同而有高低之別，通常係以善良管理人
    之注意程度為衡酌基準，因此，不同之行為人，對能否預見
    或避免損害發生之注意程度，必不相同，應於個案事實，視
    其個別之營業項目、營業規模、營業組織、侵害行為之內
　　容等情形，判斷行為人有無注意義務之違反。　　
㈡、經查，原告之法定代理人前曾在宜蘭地檢署對被告提出違反
    著作權法之告訴，被告於偵查中供稱伊有經營實體店面，亦
    有經營網路購物，並申請臉書帳號「DAZZ大子x1019」，於
    前開網頁張貼系爭照片，其用意在於讓客人預購商品，系爭
    照片是伊上游廠商五分埔芮琦所提供，芮琦口頭上表示圖片
    上的商品可以給客人預購，所以可以截圖，伊與芮琦合作已
    經4、5年了，芮琦會傳送以他們員工當模特兒對著鏡子自拍
    的照片，讓我們選購，芮琦並未說不能使用，如果廠商是傳
    送別人的照片會註明照片不能張貼使用等語，並提出芮琦服
    飾行之銷貨單、LINE群組對話截圖等為證（宜蘭地檢署109
    年度偵字第5520號卷第10至11頁、第13頁至55頁、第60頁）
    ，佐以經營芮琦服飾販賣之０００亦於偵查中具結證稱：我在
    臺北市五分埔經營服飾販賣，LINE有三個不同名稱的帳號，
    三家實體店面，都是在信義區，三個帳號分別是「可麗」、
    「芮琦」、「炫漾」，被告是其客戶，有加入「芮琦」、「
    炫漾」群組，被告所提LINE群組照片都是芮琦群組其店員所
    張貼，被告與其以此方式交易已經有2、3年以上，被告也會
    來現場交易，其店員確實於108年9月張貼系爭照片給群組，
    我們不會禁止客人使用我們自己拍的照片，他們也不知道我
    們會去用到別人的照片等語明確（同上偵卷第60至61頁），
    足證被告身為網路販賣服飾業者，就使用他人照片須事先取
    得授權乙事已有認知，且已有先行詢問其上游業者即芮琦，
    而非使用網路上免費資源，堪認被告已盡其注
　　意義務。
㈢、次查，依原告提出之系爭照片觀之（宜蘭地院羅小卷第31至3
    5頁），背景均為白色，模特兒均手持行動電話擋住臉部，
    此與被告前於偵查中提供芮琦LINE群組內廠商提供照片互核
    以觀，可知二者模特兒或手持行動電話擋住臉部，或未拍攝
    臉部，而背景部分亦多為白色，風格特徵幾盡相同，堪認被
    告辯稱以其與芮琦多年來的合作模式，伊認為系爭照片為芮
    琦所提供，也問過芮琦可以使用系爭照片乙節，應屬有據而
    堪採信。再者，系爭照片均未標示拍攝者或著作人名稱，更
    未標明未經授權不得使用等文字註記，被告主觀上實難判斷
    系爭照片並非芮琦自行拍攝而係使用原告所有系爭照片，是
    被告重製、公開傳輸群組內之系爭照片既為其與芮琦4、5年
    來之合作模式，被告主觀上認其已向芮琦取得系爭照片之合
    法授權，已盡相當之注意義務，難認其主觀有過失。
六、綜上所述，被告依循多年來合作模式使用系爭照片，且系爭
    照片上並無著作人名稱或不得使用之標示，是被告主觀上認
    為已取得權利人之授權而使用系爭照片，應認其已盡相當之
    注意義務，而無侵害原告著作財產權之過失可言。原告依著
    作權法第88條第1 項、第2項第1款、第3 項之規定，請求被
    告給付原告10萬元及法定遲延利息，為無理由，不應准許。
七、本件事證已臻明確，兩造其餘攻擊防禦方法及證據，核與判
    決結果不生影響，爰不一一論列，併此敘明。　　　　
八、訴訟費用負擔之依據：智慧財產案件審理法第1條，民事訴
　　訟法第78條。　　
中　　華　　民　　國　　110 　年　　11　  月　　30　　日
                          智慧財產第三庭
                                  法  官　林惠君
以上正本係照原本作成。
如對本判決上訴，須於判決送達後20日之不變期間內，向本院提
出上訴狀。如委任律師提起上訴者，應一併繳納上訴審裁判費。
中　　華　　民　　國　　110 　年　　11　　月　　30  　日
    　　　　　　　　　　　　　　  書記官　張玫玲